【裁判字號】    98,上訴,345
【裁判日期】    980223
【裁判案由】    違反森林法
【裁判全文】
臺灣高等法院臺中分院刑事判決         98年度上訴字第345號
上  訴  人  臺灣臺中地方法院檢察署檢察官
被      告  甲○○
上列上訴人因被告違反森林法案件，不服臺灣臺中地方法院97年
度訴字第4140號中華民國97年12月31日第一審判決（起訴案號：
臺灣臺中地方法院檢察署97年度偵字第16704號），提起上訴，
本院判決如下：
    主    文
上訴駁回。
    理    由
一、依刑事訴訟法第350條、第361條、第362條、第367條規定，
    不服地方法院之第一審判決而上訴者，須提出上訴書狀，並
    應敘述具體理由，為上訴必備之程式；其所提出之書狀未敘
    述上訴理由，或僅曾以言詞陳述上訴理由者，均應於上訴期
    間屆滿後二十日內補提理由書於第一審法院。第一審法院經
    形式審查，認逾期未補提上訴理由者，應定期間先命補正；
    逾期未補正者，為上訴不合法律上之程式，應以裁定駁回。
    倘已提出上訴理由，但所提非屬具體理由者，則由第二審法
    院以上訴不合法律上之程式，判決駁回。而所謂具體理由，
    必係依據卷內既有訴訟資料或提出新事證，指摘或表明第一
    審判決有何採證認事、用法或量刑等足以影響判決本旨之不
    當或違法，而構成應予撤銷之具體事由，始克當之（例如：
    依憑證據法則具體指出所採證據何以不具證據能力，或依憑
    卷證資料，明確指出所為證據證明力之判斷如何違背經驗、
    論理法則）；倘僅泛言原判決認定事實錯誤、違背法令、量
    刑失之過重或輕縱，而未依上揭意旨指出具體事由，或形式
    上雖已指出具體事由，然該事由縱使屬實，亦不足以認為原
    判決有何不當或違法者（例如：對不具有調查必要性之證據
    ，法院未依聲請調查亦未說明理由，或援用證據不當，但除
    去該證據仍應為同一事實之認定），皆難謂係具體理由，俾
    與第二審上訴制度旨在請求第二審法院撤銷、變更第一審不
    當或違法之判決，以實現個案救濟之立法目的相契合，並節
    制濫行上訴（最高法院97年度臺上字第892號判決意旨可資
    參照）。又理由是否具體，則屬第二審法院審查之範圍，不
    在命補正之列，亦即上訴書狀已記載理由，並有具體之敘述
    時，其上訴既屬合法，第二審法院固應就其理由之是否可取
    ，為實體之審理及判斷；如認其上訴書狀雖記載理由，但並
    未具體敘述時，則無須再命補正，可逕認其上訴不合法，以
    判決駁回之（此有最高法院97年度臺上字第1281號判決意旨
    可參）。
二、臺灣臺中地方法院檢察署檢察官不服原審判決就被告被訴於
    他人保安林地內，擅自占用未遂之犯嫌，判處無罪部分提起
    上訴，其上訴狀所載理由，係以：證人乙○○於警詢時稱：
    民國97年6月18日伊為警查獲時，正在操作挖土機，被告以
    每日新臺幣8,500元之代價，僱伊將該處砂石土方挖掘整地
    ，並叫伊將該地點的砂石土方移開整理l條路出來，說日後
    方便吊運不知何物品（見警卷第24頁）等語。佐以其於審理
    時結證稱：「（審判長問：97年6月18日，你為何去？）答
    ：甲○○要我再去把有挖走的地方，因之前有挖l車要去前
    面鋪，之前挖的地方有不平之處，要我把他補平。（審判長
    問：甲○○有無說把地鋪平做何事？）答：。第1次去做時
    說是要放板模，第2次去做時，就沒有說做何用途，只有說
    把之前挖的鏟平，第2次還沒做多少，就被抓了。（法官問
    ：第2次被警察查獲，你有無跟警察說何話？）答：我說被
    告要我把路鋪平。(審判長問：你於警詢稱被告要你開出條
    路來，日後可以載東西？)答：是警察聽錯了。因低的地方
    要鋪平，要先開一條路出來，挖土機才能下去施作。(檢察
    官問：97年6月18日於警詢時所述是否實在？) 答：對。(檢
    察官問：你剛才提到第2次去是要把低的地方鋪平，以便施
    作，是要施作何工程？)答：鋪平，被告沒有說鋪平要做何
    用。（檢察官問：地是何人的，你是否知道？) 答：不知道
    。(檢察官問：為何被告會叫你去把別人的地鋪平？)答：有
    錢可以賺就去做。(檢察官問：你是否知道被告打算如何利
    用那塊土地？)答：不清楚。」等語，可知被告於97年4月12
    日為警查獲後，已明知擅自占用墾植他人之土地為法所不許
    ，如有使用土地之必要，自應另謀適法之處所，方為正辦。
    詎被告於前次遭查獲之2個月餘後，再於97年6月18日，出資
    僱請證人乙○○整平上開土地，益徵被告有意再行占用該處
    。而證人乙○○已於警詢時陳明97年6月18 日整地之目的在
    供被告日後在該處吊運物品，其於審判時翻異前詞，顯係迴
    護被告，不足採信，原審就此部分為無罪之諭知，難謂允當
    ，請將原判決撤銷，更為適當合法之判決等語。
三、惟按被告以外之人於檢察事務官、司法警察（官）調查時所
    為之陳述，屬傳聞證據，依刑事訴訟法第159條規定，本無
    證據能力，必具備「可信性」及「必要性」二要件，始例外
    得適用同法第159條之2規定，認有證據能力，始得採為證據
    。次按取捨證據與認定事實乃事實審法院職權之行使，對證
    據證明力所為之判斷倘不違反一般經驗法則與論理法則，即
    難指其違背法令。查，證人乙○○就檢察官上訴所指被告涉
    有犯嫌部分，於警詢所供及原審所證先後不一，原審於判決
    書中已敘明其調查、取捨證據之結果及憑以認定犯罪事實之
    心證理由，並採信證人乙○○於原審之結證，認被告之辯解
    與證人乙○○於原審結證相符，而合於常情等情，核無違反
    證據法則、經驗法則及論理法則，從形式上觀察，原審判決
    就此部分尚無不當或違法之情形存在。上訴意旨雖認證人乙
    ○○之警詢所供較之原審結證可信，惟此乃一己之見，其上
    訴意旨僅臚列證人於警詢所供及原審之結證內容，既未具體
    說明原判決採信證人乙○○於原審之結證，有何違反上開原
    則之違法，而僅泛指證人乙○○於原審所證係迴護被告之詞
    ，不足採信云云，自難認符合首揭之上訴具體理由。
四、綜上所述，本院依形式上觀察認原審判決就檢察官上訴部分
    ，其認事用法並無違法或不當之處，檢察官上訴理由並未依
    據卷內既有訴訟資料或提出新事證，指摘或表明第一審判決
    有何採證認事、用法等足以影響判決本旨之不當或違法，而
    構成應予撤銷之事由，自非屬得上訴第二審之具體理由。依
    上揭法律規定及判決意旨，被告提起之第二審上訴不合法律
    上程式，爰不經言詞辯論，判決駁回上訴。
據上論斷，應依刑事訴訟法第367條前段、第372條，判決如主文
。
中    華    民    國    98    年    2    月    23    日
            刑事第五庭  審判長法  官  趙  春  碧
                              法  官  楊  真  明
                              法  官  賴  恭  利
以上正本證明與原本無異。
如不服本判決應於收受送達後十日內向本院提出上訴書狀，其未
敘述上訴理由者，並得於提起上訴後十日內向本院補提理由書（
均須按他造當事人之人數附繕本）「切勿逕送上級法院」。
                              書記官  林  桂  鳳
中    華    民    國    98    年    2    月    23    日


司法院資訊處製作；財團法人民間司法改革基金會備份。
